【裁判字號】    98,交聲,1006
【裁判日期】    981210
【裁判案由】    聲明異議
【裁判全文】
臺灣臺南地方法院交通事件裁定        98年度交聲字第1006號
移送機關    交通部公路總局嘉義區監理所臺南監理站
異議人即
受處分人    甲○○
上列受處分人因違反道路交通管理處罰條例案件，對於交通部公
路總局嘉義區監理所臺南監理站，民國98年7月29日所為之處分
（原處分：嘉監南字第裁74-ZEP032054號）聲明異議，本院裁定
如下：
    主  文
原處分撤銷。
甲○○不罰。
    理  由
一、原處分意旨略以：異議人即受處分人甲○○（下稱異議人）
    所有車牌號碼D2-0972號自小客車（下稱系爭車輛），於民
    國98年4月25日22時56分許，經人駕駛行經國道高速公路岡
    山收費站南下第7車道時，因未依標誌指示過站繳費（未申
    裝戶行駛電子收費車道），經內政部警政署國道公路警察局
    第五警察隊（以下稱舉發機關）予以製單舉發，嗣經交通部
    公路總局嘉義區監理所臺南監理站（下稱移送機關），以異
    議人違規事實明確，依道路交通管理處罰條例第33條第3項
    之規定，裁處罰鍰新臺幣（下同）800元。
二、異議意旨略以：系爭車輛係福特廠牌車，而違規照片中之車
    輛係吉普車，足證本件違規行為並非異議人所為，且該車自
    90年度起已非異議人在使用，為此聲明異議，請求撤銷原處
    分。
三、按汽車行駛高速公路，於駛進收費站前，應依標誌指示預為
    減速慢行，並依規定標誌、標線、號誌指示或交通勤務警察
    指揮順序行駛過站繳費；汽車行駛於高速公路，除處罰條例
    第33條第1項、第2項外，有其他違反管制規定之行為，處駕
    駛人600元以上1,200元以下罰鍰；高速公路及快速公路交通
    管制規則第23條，及道路交通管理處罰條例第33條第3項分
    別定有明文。準此，倘非汽車駕駛人，自無依上開規定受罰
    之理。
四、經查：
  (一)舉發機關以系爭車輛，於上開時、地，經人駕駛行經高速公
    路，有未依標誌指示過站繳費之違規行為而予以製單舉發，
    固有內政部警政署國道公路警察局98年6月25日公警局交字
    第ZEP032054號舉發違反道路交通管理事件通知單1份附卷可
    參，然系爭車輛係屬福特六和廠牌，而比對違規照片中車輛
    車型與移送機關98年10月23日嘉監南字第0980125497號函檢
    送系爭車輛車型外觀照片，二者明顯不符，異議人辯稱有車
    牌遭冒用之情，並非無據。
  (二)又系爭車輛係異議人於86年7月30日以附條件買賣方式向福
    灣企業股份有限公司購買，異議人於87年間將該車典當，致
    該車行蹤不明而侵害福灣企業股份有限公司權利，臺灣臺南
    地方法院檢察署檢察官遂於87年11月13日以異議人違反動產
    擔保交易法而起訴，嗣經本院以88年度新簡字第12號刑事簡
    易判決判處異議人拘役20日確定等情，有本院98年度交聲字
    第998號交通事件裁定1份附卷可參。該車既因交付當舖而行
    蹤不明，則異議人辯稱該車自90年度起已非其在使用中，亦
    屬有據。
五、綜上所述，異議人陳稱系爭車輛自90年起已不在其占有使用
    中，其非本件違規行為之汽車駕駛人，並非無據，已如前述
    ，此外，復查無其他證據足資證明異議人係本件違規行為之
    駕駛人，則移送機關遽將本件違規行為歸責異議人，貿然予
    以裁罰，於法即有未合。故應由本院裁定將原處分撤銷，並
    另為異議人不罰之諭知，以資適法。
六、據上論斷，應依道路交通管理處罰條例第87條第2項、道路
    交通案件處理辦法第20條，裁定如主文。
中    華    民    國    98    年    12    月    10    日
                  交通法庭   法  官  陳淑勤
以上正本證明與原本無異。
如不服本裁定應於送達後5日內向本院提出抗告狀（應附繕本）
。
                             書記官  謝國欽
中    華    民    國    98    年    12    月    11    日


司法院資訊處製作；財團法人民間司法改革基金會備份。
